臺灣板橋地方法院刑事判決　　　　　　　96年度訴緝字第85號
公　訴　人　臺灣板橋地方法院檢察署檢察官
被　　　告　甲○○
　　　　　　　　　　（另案於臺灣臺北看守所羈押中）
上列被告因毒品危害防制條例案件，經檢察官提起公訴（95年度
毒偵字第3872號、第3925號、第6601號），於本院準備程序進行
中，被告就被訴之事實有罪陳述，經告知被告簡式審判程序之旨
，並聽取當事人之意見後，裁定進行簡式審判程序，判決如下：
    主  文
甲○○施用第一級毒品，累犯，處有期徒刑拾月，扣案海洛因殘
渣袋壹包、注射針筒壹支，均沒收。
其餘被訴部分公訴不受理。
    事  實
一、甲○○前於民國88年間施用毒品案件，經本院以88年度毒聲
    字第7189號裁定送觀察勒戒後，認有繼續施用毒品之傾向，
    再經本院以88年度毒聲字第7712號裁定令入戒治處所施以強
    制戒治，至89年12月12日強制戒治期滿，經臺灣板橋地方法
    院檢察署檢察官以90年度戒毒偵字第7 號為不起訴處分確定
    。甲○○又於93年間施用毒品，經本院以93年度訴字第1183
    號判決判處有期徒刑10月確定，於94年10月19日縮短刑期執
    行完畢（本案構成累犯）。詎甲○○仍未戒除毒癮，又基於
    施用第一級毒品之犯意，自95年3 月間之某日起，至96年3
    月15日某時止，以大約每日1 次以上之頻率，多次在臺北縣
    土城市○○路○ 段267 巷6 號2 樓住處、臺北市○○路188
    號居處、臺北市○○路加油站內廁所等處，以針筒注射針劑
    之方式施用海洛因。嗣先後於(一)95年4 月26日11時30分許，
    在臺北市○○路188 號為警查獲；(二)95年5 月23日6 時50分
    許，在臺北縣板橋市○○路○ 段262 號加油站內廁所為警查
    獲，並扣得海洛因殘渣袋1 包、注射針筒1 支；(三)95年7 月
    14日10時40分許，在臺北市○○○路○ 段196 號為警查獲。
二、案經臺北市政府警察局萬華分局報請臺灣板橋地方法院檢察
    署檢察官偵查起訴，及報請臺灣臺北地方法院檢察署檢察官
    呈請臺灣高等法院檢察署令轉臺灣板橋地方法院檢察署檢察
    官直偵查起訴。
    理  由
一、按除被告所犯為死刑、無期徒刑、最輕本刑為3 年以上有期
    徒刑之罪或高等法院管轄第一審案件者外，於第一次審判期
    日前之準備程序進行中，被告先就被訴事實為有罪之陳述時
    ，審判長得告知被告簡式審判程序之旨，並聽取當事人、代
    理人、辯護人及輔佐人之意見後，裁定進行簡式審判程序，
    刑事訴訟法第273 條之1 第1 項定有明文。經核本件被告甲
    ○○所犯係死刑、無期徒刑、最輕本刑為3 年以上有期徒刑
    以外之罪，其於準備程序中就被訴之事實為有罪陳述，經法
    官告知簡式審判程序之旨，並聽取公訴人、被告之意見後，
    本院爰依首揭規定，合議裁定由受命法官獨任進行簡式審判
    程序，合先敘明。
二、上揭犯罪事實，業據被告於本院訊問中坦承不諱。且被告於
    上開時間為警查獲後，經採尿送驗，均呈現鴉片類陽性之反
    應，有臺灣檢驗科技股份有限公司濫用藥物尿液檢驗報告附
    卷為憑，堪認被告之自白屬實。且被告為警查獲時，扣有海
    洛因殘渣袋、注射針筒等物，有扣押筆錄、扣押物品目錄表
    、扣案物品照片等在卷為據。又被告於88年間施用毒品案件
    ，經本院以88年度毒聲字第7189號裁定送觀察勒戒後，認有
    繼續施用毒品之傾向，再經本院以88年度毒聲字第7712號裁
    定令入戒治處所施以強制戒治，至89年12月12日強制戒治期
    滿，經臺灣板橋地方法院檢察署檢察官以90年度戒毒偵字第
    7 號為不起訴處分確定，有卷附臺灣高等法院被告前案紀錄
    表1 份為憑，距本件犯行雖逾5 年以上。然毒品危害防制條
    例就施用毒品者，僅於「初犯」及「5 年後再犯」二種情形
    ，設有追訴條件之限制，即須於初犯經觀察、勒戒或強制戒
    治釋放後，5 年內均無施用毒品之行為，始能認其前所實施
    之觀察、勒戒或強制戒治已足遮斷毒癮，而得於五年後再犯
    時，再予適用初犯之規定，重行觀察、勒戒等程序。倘5年
    內已經再犯，被依法追訴處罰，縱其第3 次（或第3 次以上
    ）施用毒品之時間在初犯釋放5 年以後，即與「5 年後再犯
    」之情形有別，自無再經觀察、勒戒及強制戒治之必要，應
    得逕行追訴處罰，最高法院95年度臺非字第59號、95年度臺
    非字第65號判決意旨可資參照。被告曾於93年間施用毒品，
    經論罪科刑且服刑完畢，本件已非5 年後再犯之情形，應逕
    行論處。
三、核被告所為，係犯毒品危害防制條例第10條第1 項之施用第
    一級毒品罪。被告持有第一級毒品之犯行，為施用之高度行
    為所吸收，不另論罪。又刑事法若干犯罪行為態樣，本質上
    原具有反覆、延續實行之特徵，立法時既予特別歸類，定為
    犯罪構成要件之行為要素，則行為人基於概括之犯意，在密
    切接近之一定時、地持續實行之複次行為，倘依社會通念，
    於客觀上認為符合一個反覆、延續性之行為觀念者，於刑法
    評價上，即應僅成立一罪。學理上所稱「集合犯」之職業性
    、營業性或收集性等具有重複特質之犯罪均屬之，例如經營
    、從事業務、收集、販賣、製造、散布等行為概念者是（最
    高法院95年度臺上字第1079號判決要旨參照）。本件被告自
    偵查中即自承每日施用毒品（見95年度毒偵字第3872號偵查
    卷第43頁），至本院審判中亦為相同陳述，復參諸被告3 次
    為警查獲後驗尿結果毒品殘留濃度均甚高，顯見被告並非偶
    發犯行，而係基於施用毒品常習反覆施用毒品，其於本院訊
    問時自承每日施用毒品，至96年3 月15日為警緝獲時仍有持
    續施用毒品等語，應非虛言。是被告犯行應以集合犯論以一
    施用第一級毒品罪。起訴意旨雖僅論及被告於95年4 月間至
    7 月間之犯行，惟被告於上開期間之多次犯行，屬包括一罪
    ，為起訴效力所及，本院自得併予審究。又被告之行為跨新
    、舊法，因其行為屬包括一罪之行為，應依最後行為時之現
    行法論處，而不生法律比較問題。被告曾於93年間施用毒品
    ，經本院以93年度訴字第1183號判決判處有期徒刑10月確定
    ，於94年10月19日縮短刑期執行完畢，有臺灣高等法院被告
    前案紀錄表在卷可稽，其於有期徒刑執行完畢後之5 年以內
    ，再故意犯本件有期徒刑以上之罪，為累犯，應依法加重其
    刑。爰審酌被告犯後坦承犯行，但屢犯毒品罪行不改，有事
    實欄所載之前案情形，足見其深染毒癮積習難返，並衡其前
    科素行、犯罪動機、目的、所生危害，及犯後態度等一切情
    狀，量處如主文所示之刑。扣案海洛因殘渣袋1 包、注射針
    筒1支 等物，為犯罪行為人即被告所有供犯罪所用，應宣告
    沒收。
四、本件被告所為屬集合犯行，裁判上其刑罰權為單一，是檢察
    官先後提起之2 訴，僅能論以一罪，本院既已併為審理，就
    繫屬在後之95年度毒偵字第6601號起訴部分，應另為不受理
    之諭知。
據上論斷，應依刑事訴訟法第273 條之1 第1 項、第299 條第1
項前段、第303 條第2 款，毒品危害防制條例第10條第1 項、第
2項 、第23條第2 項，刑法第11條前段、第47條、第38條第1 項
第2 款，判決如主文。
本案經檢察官郭學廉到庭執行職務。
中　　華　　民　　國　　96　　年　　4 　　月　　20　　日
                    刑事第十二庭    法  官  林漢強
上正本證明與原本無異。
如不服本判決，應於判決送達後10日內，向本院提出上訴狀。
                                    書記官  曾千庭
中　　華　　民　　國　　96　　年　　4 　　月　　20　　日
附錄本案論罪科刑所用法條全文
毒品危害防制條例第10條
施用第一級毒品者，處六月以上五年以下有期徒刑。
施用第二級毒品者，處三年以下有期徒刑。
